【裁判字號】    98,重訴,85
【裁判日期】    980604
【裁判案由】    給付借款
【裁判全文】
臺灣臺南地方法院民事判決              98年度重訴字第85號
原      告  丙○○
訴訟代理人  余景登律師
被      告  台南窯業股份有限公司
法定代理人  乙○○
法定代理人  甲○○
上列當事人間請求給付借款事件，經本院於民國98年5月21日言
詞辯論終結，判決如下：
    主  文
被告應給付原告新台幣貳仟參佰萬元，即自民國九十四年四月二
十四日起至清償日止，按週年利率百分之五計算之利息，暨按週
年利率百分之十二計算之違約金，及以每逾一日每萬元以十元計
算之滯納違約金。
訴訟費用新臺幣貳拾壹萬肆仟肆佰元由被告負擔。
    事實及理由
壹、程序方面：
    按解散之公司，除因合併、破產而解散者外，應行清算；解
    散之公司，於清算範圍內，視為尚未解散。公司法第24條、
    第25條分別定有明文。本件被告台南窯業股份有限公司，雖
    於民國64年2月22日業經前建設廳以建三字第064020352號函
    核准解散登記在案，有原告提出之台南窯業股份有限公司變
    更登記事項表1份在卷（見本院卷第6頁、第37頁）可按。然
    被告台南窯業股份有限公司並未向公司所在地之法院即本院
    聲報清算人或清算終結，有本院民事紀錄科查詢表1紙在卷
    可稽（見本卷第31頁），依前開說明，其公司視為尚未解散
    ，法人格亦未消滅，合先敘明。又本件被告台南窯業股份有
    限公司經合法通知，未於言詞辯論期日到場，核無民事訴訟
    法第386條所列各款情形，爰依原告之聲請，由其一造辯論
    而為判決。
貳、實體方面：
一、原告起訴主張：
（一）被告台南窯業股份有限公司於94年1月24日與第三人徐秀
      珠訂立借款契約書，全數借款現金新台幣（以下同）
      23,000,000元，經債務人之清算人陳柏憲收受，借款契約
      書明文約定「四、借款期限：自民國94年1月24日起至民
      國94年4月23日止。期限屆滿之日，應全數清償。」及「
      五、本合約期限屆滿，不為清償…逾期未還借款違約金以
      本金每月百分之三計算。滯納違約金以就違約金部分每逾
      一日每萬元拾元計算。」惟被告屆期不為清償，嗣後第三
      人徐秀珠於94年6月3日，將前揭債權轉讓予原告丙○○，
      嗣後，因被告不履行清償務，經原告聲請對被告發支付命
      令，被告之清算人知悉後，提出異議，不願清償。準此，
      原告因債權移轉而得依民法第478條規定，訴請求被告依
      借款契約書履行清償借款之義務。
（二）爰聲明：
    1.被告應給付原告新台幣貳仟參佰萬元整，並自民國94年4
      月24日起至清償日止，按週年利率百分之五計算之利息，
      及按月百分之三計算之違約金，及按日就違約金部分每萬
      元拾元計算之滯納違約金。
    2.訴訟費用由被告負擔。
二、被告台南窯業股份有限公司未於言詞辯論期日到場，亦未提
    出書狀作何聲明或陳述。
三、得心證之理由：
（一）按借用人應於約定期限內，返還與借用物種類、品質、數
      量相同之物；遲延之債務，以支付金錢為標的者，債權人
      得請求依法定利率計算遲延利息，但約定利率較高者，仍
      從其約定利率；當事人得約定債務人於債務不履行時，應
      支付違約金，民法第478條、第233條第1項、第250條第1
      項分別定有明文。又按債權之讓與，依民法第297條第1項
      之規定，非經讓與人或受讓人通知債務人，對於債務人固
      不生效力，惟法律設此規定之本旨，無非使債務人知有債
      權讓與之事實，受讓人對於債務人主張受讓事實行使債權
      時，既足使債務人知有債權讓與之事實，即應認為兼有通
      知之效力，最高法院22年上字第1162號著有判例。
（二）本件原告主張被告於上開時日向訴外人徐秀珠借款，嗣被
      告因於94年4月23日起並未依約清償，後訴外人徐秀珠乃
      於94年6月3日將其對被告所有之本金23,000, 000元及其
      遲延利息等債權讓與予伊，原告旋對被告聲請發支付命令
      ，支付命令之繕本並於97年10月27日送達法定代理人乙○
      ○、97年11月9日送達甲○○，將上開讓與之事實通知被
      告等情，業據上訴人提出與所述相符之公司變更登記事項
      、民事聲明異議狀、借款契約書、債權買賣契約書、債權
      讓與契約書1紙為證，核屬相符，並經本院調閱97年度司
      促字第28822號民事聲請卷宗核閱無誤。被告對於原告主
      張之事實，法定代理人乙○○於98年3月26日、法定代理
      人甲○○於98年4月7日，收受起訴狀繕本及本院98年4月
      23日之言詞辯論通知書，乙○○再於98年4月28日、甲○
      ○於98年5月10日收受本院98年5月21日言詞辯論通知書，
      此有本院送達證書四紙在卷足稽，堪認被告已於相當時期
      受合法之通知，而於言詞辯論期日不到場，亦未提出任何
      書狀或證據資料爭執前揭原告主張事實，依民事訴訟法第
      280條第3項本文準用同條第1項之規定，應視為自認原告
      主張之事實。綜合上開證據資料，自堪信原告之主張為真
      實。查本件原告主張被告向其借款，到期未依約清償一節
      ，業如前述，揆諸前揭說明，原告依法自得向被告請求積
      欠之本金、利息及違約金。
（三）惟按當事人得約定債務人於債務不履行時，應支付違約金
      。違約金，除當事人另有訂定外，視為因不履行而生損害
      之賠償總額。其約定如債務人不於適當時期或不依適當方
      法履行債務時，即需支付違約金者，債權人除得請求履行
      債務外，違約金是為因不於適當時期或不依適當方法履行
      債務所生損害之賠償總額，民法第254條、第250條分別定
      有明文；又按約定之違約金額過高者，法院得減至相當之
      數額，為民法第252條亦規定甚明。「民法第二百五十二
      條規定：『約定之違約金額過高者，法院得減至相當之數
      額。』故約定之違約金苟有過高情事，法院即得依此規定
      核減至相當之數額，並無應待至債權人請求給付後始得核
      減之限制。此項核減，法院得以職權為之，亦得由債務人
      訴請法院核減。」、「至於違約金是否相當，應依一般客
      觀事實，社會經濟狀況及當事人所受損害情形，以為斟酌
      之標準。」，最高法院著有70年台上字第1612號、79年台
      上字第1915號判例足資參照。查兩造關於違約金之約定在
      契約第5條後段「逾期未還借款違約金以本金每月百分之
      三計算。」，有借款契約書在卷可憑（見本院卷第12頁）
      。查原告因被告遲延給付，除受有利息損失外，尚難認有
      其他損害，然依上開違約金之計算，其違約金相當於年息
      36%，已高出法定最高利率20%以上甚多，明顯偏高。從而
      ，依首揭規定，本院認原告請求之違約金金額過高，對被
      告有失公平，爰予以酌減為本金每月百分之一即年息百分
      之十二計算，原告逾此之請求為無理由。
四、從而，原告依消費借貸之法律關係，請求被告給付借款
    23,000,000元，及如主文第1項所示之利息與違約金、滯納
    違約金，為有理由，應予准許，逾此之請求為無理由，應予
    駁回。
五、按法院為終局判決時，應依職權為訴訟費用之裁判；民事訴
    訟法第87條第1項定有明文，爰依職權確定訴訟費用如主文
    第2項所示。
六、據上論結，本件原告之訴為一部分有理由、一部分無理由，
    依民事訴訟法第385條第1項前段、第87條第1項、第79條，
    判決如主文。
中    華    民    國    98    年    6     月    4     日
                  民事第二庭    法  官  張麗娟
以上正本係照原本作成。
如對本判決上訴，須於判決送達後20日內向本院提出上訴狀。
中    華    民    國    98    年    6     月    4     日
                                書記官  楊宗倫


司法院資訊處製作；財團法人民間司法改革基金會備份。
